【裁判字號】    94,重訴,16
【裁判日期】    951009
【裁判案由】    毒品危害防制條例等
【裁判全文】
臺灣彰化地方法院刑事判決              94年度重訴字第16號
公  訴  人  臺灣彰化地方法院檢察署檢察官
被      告  甲○○
                    (現於臺灣臺中監獄執行中)
選任辯護人  楊振芳律師
上列被告因毒品危害防制條例案件，經檢察官提起公訴（94年度
偵字第7675號、第7676號），本院判決如下：
 主    文
甲○○共同運輸第一級毒品，累犯，處無期徒刑，褫奪公權終身
；扣案如附表一編號一所示之第一級毒品海洛因沒收銷燬之，扣
案如附表一編號二至五所示之物均沒收，未扣案如附表一編號六
所示之物均沒收，如全部或一部不能沒收時，追徵其價額。
    事    實
一、甲○○曾犯違反毒品危害防制條例罪，經臺灣南投地方法院
    判處有期徒刑1年6月確定，並於民國（下同）91年8月30日
    縮短刑期假釋出監，於92年1月8日縮刑期滿假釋未撤銷執行
    完畢。甲○○竟仍不知悔改，明知海洛因為毒品危害防制條
    例所規範之第一級毒品，不得非法持有、運輸，亦屬懲治走
    私條例所規定未經許可不得私運來臺之管制物品，嗣因乙○
    ○（另案審理中）本身染有施用第一級毒品海洛因之惡習，
    所施用之海洛因多係向甲○○、白明宗（另案偵辦中）購買
    ，乙○○因而積欠甲○○等新台幣（下同）80,000元，甲○
    ○、白明宗二人遂要求乙○○為渠等2人到泰國攜帶海洛因
    入境臺灣地區，並應允支付乙○○至泰國之機票、食宿費用
    ，以及可藉此免除前揭欠款，乙○○因而應允之。甲○○、
    乙○○、白明宗三人基於運輸第一級毒品海洛因及私運管制
    物品進口之犯意聯絡，由白明宗提供乙○○至泰國所需之機
    票、食宿費用50,000元及供在泰國聯絡用之NOKIA廠牌之行
    動電話1支，乙○○遂以每日10,000元報酬邀約不知情之何
    燕湘伴遊，並訂購中華航空股份有限公司「臺北─泰國曼谷
    」之來回機票2份，於93年2月8日，攜同何燕湘自中正國際
    機場搭乘華航CI065號班機至泰國曼谷，乙○○與白明宗聯
    絡後，白明宗要其購買泰國當地之行動電話門號預付卡，賴
    明宗依約購買並告知白明宗該門號（000000000）後，白明
    宗遂向乙○○表示會有人與之聯絡，之後，同有犯意聯絡綽
    號「阿義」之成年男子，撥打該行動電話與甲○○約翌（9
     ）日在泰國曼谷之和平飯店會面，乙○○依約前往後，「
    阿義」詢問乙○○及同行之何燕湘鞋子型號，以便提供鞋跟
    內藏置海洛因之鞋子，並告知伊等2人回國當天會再與之聯
    繫，至同年月13日，「阿義」再與乙○○約在和平飯店會面
    ，並將在鞋跟內均藏置有海洛因之黑色涼鞋及褐色涼鞋各1
    雙交給乙○○，要其與同行之何燕湘穿上，乙○○將上開涼
    鞋2雙攜回飯店後，發現要給何燕湘穿之褐色涼鞋，其中1鞋
    跟未縫妥，露出內藏之海洛因，因不願連累何燕湘，遂將該
    支鞋跟未縫妥內藏有海洛因之褐色涼鞋，丟棄在所居住飯店
    廁所天花板內，另1支褐色涼鞋則放置在托運之紅色行李箱
    內，自己則穿上該雙黑色涼鞋，於當日夜間11時許，搭乘華
    航CI696號班機返回臺灣地區，而將海洛因私運輸入得逞，
    嗣法務部調查局臺北市調查處掌握情資，得知乙○○當日會
    攜帶毒品入境，而在乙○○欲通關之際，會同海關人員檢查
    ，而在其行李箱內之1支褐色涼鞋鞋跟內查獲海洛因1包，及
    其所穿黑色涼鞋鞋跟內查獲海洛因2包（3包合計淨重823.13
    公克），並扣得如附表1編號1至5、附表2所示之物。嗣因乙
    ○○因運輸海洛因入境被查獲後，由臺灣桃園地方法院檢察
    署檢察官向臺灣桃園地方法院聲請羈押獲准後，在偵查期間
    ，乙○○向承辦檢察官供出共犯甲○○，始偵知情。
二、案經臺灣桃園地方法院函送臺灣桃園地方法院檢察署偵辦，
    並經臺灣桃園地方法院檢察署呈請臺灣高等法院檢察署令轉
    台灣彰化地方法院檢察署檢察官偵查起訴。
    理    由
一、訊據被告甲○○矢口否認有何上揭犯行，辯稱：伊沒有要證
    人乙○○運攜帶毒品云云；選任辯護人則辯稱：公訴人以證
    人乙○○供述起訴被告，證人乙○○當時會做證供述其目的
    是為了獲邀減刑，所以證人才指證被告，審判期日之所以會
    翻供，是因為沒有獲得減刑，不要害朋友，才供出事實。不
    能因為証人乙○○有跟被告聯絡，就認定被告甲○○與運輸
    毒品有關。證人乙○○還主動供出被告甲○○的槍砲寄放在
    他家，如果是被告甲○○要他去運輸毒品，在檢察官偵訊中
    ，當時為何不供出毒品是被告甲○○託他攜帶的。是證人乙
    ○○供述前後不一，認為證人供證不足採信等語。惟查：
（一）證人即另案被告乙○○自其甫被查獲時起，以及其被訴運
      輸第一級毒品案件偵、審中，迭次明確供稱係被告甲○○
      及綽號「小白」之白明宗二人，安排其至泰國運輸毒品海
      洛因入境，以前毒品都是向被告甲○○購買的，因此欠他
      錢，有一天被告甲○○帶伊去白明宗那邊，說因為伊欠錢
      ，所以要伊帶毒品回來，當時有伊、甲○○、白明宗、綽
      號「阿佑」之男子，還有另一位我不認識之男子，究竟是
      誰要伊去的，伊不很清楚，甲○○先拿一萬五千元給伊付
      機票錢，在白明宗租屋處又拿三萬五千元，當時有白明宗
      、甲○○、還有一位我不知姓名的男子，大家都有叫伊去
      ……之前欠甲○○五萬一千元，向白明宗借一萬元，也有
      陸陸續續購買毒品，一開始跟甲○○購買毒品，之後找不
      到甲○○也有跟白明宗拿一萬五千元，合計七萬六千元等
      語。並於偵查中結證稱：「當初是甲○○帶我去找白明宗
      ，叫我到泰國，到當地再打電話給回臺灣給甲○○，也有
      打給白明宗，白明宗有留易付卡給我，之後泰國那邊有人
      打電話給我，我只知道該人叫阿義。……然後阿義到飯店
      找我，給我兩雙鞋子，要我穿回臺灣，毒品夾藏在鞋底。
      （與白明宗認識）第一次是在甲○○租在美村南路與復興
      路的租屋處，之後約出去吃飯。第二次甲○○跟我說白明
      宗要換地方，白明宗就租我精誠路我家斜對面的公寓，門
      牌號二三二或二三六號，一個月一萬元。……錢一開始是
      甲○○付的，機票一萬四千多是甲○○付的，後來出發前
      一天白明宗在租我房子處又拿給我旅費三萬或四萬。其間
      還有一人在場，不過我不認識該人。所以只能講出白明宗
      、甲○○。易付卡電話……就是白明宗與不知道名字那人
      一起拿給我的。我在航警局已經有講電話號碼了。」等語
      。於本院審理時雖改稱：「之前毒品都是向一個綽號『變
      態』的男子買的，後來因為我欠他錢，他就叫我去泰國幫
      他運毒，結果被抓到。被抓到後，我在桃園地檢署時，有
      說我不知道叫我去的那個人的名字，因為當時我與小白（
      就是被告白明宗），還有甲○○都是一起向『變態』買毒
      ，才會認識他們。後來因為我的刑期很重，我為了減刑，
      勢必要找出變態這個人，所以我才會聲請傳喚小白、甲○
      ○二人，看他們是否知道『變態』是誰，以便我的案子可
      以減刑。……因為起先我並不知道他的姓名，到高院開庭
      時，我聲請傳喚白明宗，白明宗作證時提到那個人叫『變
      態』，我才想起來的。我們當時都是向『變態』那個男子
      買的，我也是為了找出對我有利的證據，才會這樣做。…
      …因為之前我都是用電話交易，再跟他拿毒品，我不記得
      他的姓名。一直到傳喚白明宗、甲○○以後，他們提到變
      態，我才想起來的。……我出國那年染上毒品，有欠錢，
      跟『變態』買毒，欠他錢。玩電玩欠小白的錢。我希望還
      『變態』、小白錢，所以去運毒結果被抓。我希望找出『
      變態』這個人，以便減刑，到更一審找白明宗、甲○○作
      證，但他們也不知道『變態』的下落。結果我也沒有減刑
      。……當時我欠他（『變態』）八萬。他說回來後，八萬
      元就不用還，如有好處再分。……跟（『變態』）買過很
      多次，忘記了。……向『變態』買毒品，是看我身上有多
      少錢，少的時候一、二千元，多的時候，幾萬元也有。（
      交易方法）是先打電話給變態，約一個地點碰面，大都約
      在電玩店。」云云，與乙○○之前所述向甲○○、白明宗
      購買毒品及借貸，故白明宗、甲○○二人要求其運輸毒品
      抵債，有另名綽號「阿右」之男子及另一位伊不認識之男
      子在場等情，出入甚大。若乙○○之前確係向「變態」購
      買毒品，次數多到記不得，並當面交易，且前後積欠毒品
      價款八萬元之多，則對於「變態」印象必定深刻，縱令一
      時忘記其綽號，亦不至於證稱「其間還有一人在場，不過
      我不認識該人」等語。又臺灣高等法院於審理九十四年度
      上重更（一）字第五三號乙○○運輸毒品案件時，乙○○
      曾聲請傳喚白明宗、甲○○作證，白明宗、甲○○均否認
      犯行，白明宗並稱係向「變態」購買毒品，三人當庭對質
      時，乙○○仍堅稱是之前欠甲○○五萬一千元，向白明宗
      借一萬元，也有陸陸續續購買毒品，一開始跟甲○○購買
      毒品，之後找不到甲○○也有跟白明宗拿一萬五千元，合
      計七萬六千元，白明宗、甲○○當庭所述不實，本來甲○
      ○說要隨伊去泰國，伊也有訂甲○○之機票，但甲○○說
      他有前科，每次都會被查，所以就不去，伊才又取消甲○
      ○之機位，伊均是與甲○○聯絡的，所以毒品回來要交給
      甲○○等語（見該案九十四年十月二十六日審判筆錄，該
      卷第一一三至一一九頁）。倘若要求乙○○出國運輸毒品
      以抵銷欠款者即為「變態」，之前僅係一時忘記其綽號，
      則於白明宗當庭提到「變態」時，應已回想起來，豈會在
      對質時仍堅稱為白明宗、甲○○所為，而非詢問「變態」
      之真實姓名及下落？足見證人乙○○於本院審判時翻異前
      供，應係因供出白明宗後，並未獲得減刑，且自身案件業
      已確定，為免得罪被告甲○○，始轉而附和被告甲○○之
      說詞，而為被告甲○○迴護。
（二）況証人乙○○於本院審理中先供証：「我有跟被告甲○○
      通電話。我沒有跟白明宗通電話。我是在泰國打電話給被
      告甲○○，請他將我車子放好。」云云，於公訴人問稱：
      「你回國那天，被告甲○○有無來接你？」，證人乙○○
      答：「是小虎，被告甲○○沒有說要來接我。」，並即改
      稱：「沒有，是小虎。我與小虎、被告甲○○都熟識，要
      出國
      之前，我叫小虎載我去，我叫他幫我車子開回去。」，証
      人乙○○之証言旋前後不一，其迴護被告甲○○之心實明
      矣！應認証人乙○○於本院審理中翻異前供顯非可採。
（三）再參酌被告甲○○所使用之0000000000之行動電話，在証
      人乙○○回國那天，其訊號接發之基地台確係是在機場附
      近，（參見台灣桃園地方法院檢察署93年度他字第292號
      卷第34頁）之情，亦與証人乙○○甫被查獲時起，以及其
      被訴運輸第一級毒品案件偵、審中，迭次明確供稱係被告
      甲○○要來接証人乙○○之意旨相符，亦核與通聯紀錄相
      合，更足認被告甲○○空言否認，委無足採。
（四）綜上所述，證人乙○○之前在警詢及檢察官訊問時所述，
      具有較可信之特別情況，且為證明犯罪事實存否所必要，
      所始為可信，依刑事訴訟法第一百五十九條之一第二項、
      第一百五十九條之二，本院自得採信乙○○在警詢及檢察
      官訊問時所述為證據，而不採信其於本院審理時之證詞。
（五）此外復有臺灣桃園地方法院檢察署九十三年度偵字第二四
      五○號偵查影卷所附臺北關稅局扣押貨物、運輸工具收據
      及搜索筆錄、臺北市調處搜索扣押筆錄及扣押物品目錄表
      、旅客入出境紀錄查詢表、及如附表一、二所示之物扣案
      可證，且扣案毒品經送鑑驗結果，均含第一級毒品海洛因
      成分，合計淨重八二三．一三公克（空包裝總重五二．○
      五公克），有上開影卷一七九頁所附法務部調查局九十三
      年三月十七日調科壹字第○八○○○七四一六號鑑驗通知
      書各一紙在卷可稽，事證明確，被告甲○○犯行洵堪認定
      。
二、按刑法於九十四年一月七日修正，同年二月二日公布，於被
    告行為後之九十五年七月一日施行。修正後之刑法第二條第
    一項明定：「行為後法律有變更者，適用行為時之法律。但
    行為後之法律有利於行為人者，適用最有利於行為人之法律
    。」即「從舊從輕」原則，即：
  (一)按被告甲○○前曾因違反毒品危害防制條例罪，經臺灣南投
    地方法院判處有期徒刑1年6月確定，並於91年8月30日縮短
    刑期假釋出監，於92年1月8日縮刑期滿假釋未撤銷執行完畢
    。此有被告甲○○前案紀錄表乙紙附卷可稽，茲於五年以內
    再故意犯本件有期徒刑以上之罪，不論依修正前之刑法第47
    條，或修正後之刑法第47條第1項之規定，均構成累犯，對
    被告甲○○而言並無有利或不利之情形，自不生新舊法比較
    之問題，應逕依修正前之刑法第47條，論以累犯，並加重其
    刑。
  (二)又查被告甲○○行為後，94年1月7日修正公布之刑法，自95
    年7月1日施行，修正後之刑法刪除第55條關於牽連犯之規定
    。本件被告甲○○所犯上開運輸第一級毒品罪懲治走私條例
    第二條第一項之私運管制物品進口罪二罪間具有牽連犯之關
    係，依修正前即行為時之規定，應從一重之運輸第一級毒品
    罪處斷；依修正後之刑法既已刪除牽連犯之規定，則所犯上
    述二罪應依數罪併罰之規定分論併罰。比較新舊法之規定，
    修正後之規定並非較有利於被告，依刑法第2條第1項之規定
    ，應適用行為時之法律，即適用修正前刑法第55條牽連犯之
    規定，從一重之運輸第一級毒品罪處斷。
三、核被告甲○○所為，係犯毒品危害防制條例第四條第一項之
    運輸第一級毒品罪，及懲治走私條例第二條第一項之私運管
    制物品進口罪。被告甲○○與白明宗、乙○○及綽號「阿義
    」、「阿佑」之成年男子，及另名不知名之成年男子之間，
    互有犯意聯絡及行為分擔，均為共同正犯。共同正犯乙○○
    自泰國搭機入境我國時，因夾帶扣案之毒品海洛因在中正國
    際機場入境室為我國海關人員當場查獲，雖乙○○之入境手
    續尚未全部完成，惟其於搭機返國抵達中正國際機場時已進
    入我國領域，且其已經下機進入我國領域之中正國際機場內
    ，應認被告等人私運管制物品毒品海洛因進口之行為已經完
    成而屬既遂。被告甲○○所犯上開二罪名，係以一行為同時
    觸犯二罪名，為想像競合犯，應依刑法第五十五條規定，從
    一重之運輸第一級毒品罪處斷。爰審酌被告白明宗等人運輸
    之海洛因多達八二三．一三公克，純度高達百分之七九．六
    九（純質共重六五五．九五公克），對於治安之危害十分重
    大，被告甲○○有多項刑事前科，品行不佳、其犯罪之動機
    、目的係共同圖謀不法利益，無可憫恕，暨其智識程度、生
    活狀況、犯罪之手段、犯罪後之態度等一切情狀，量處無期
    徒刑，並依刑法第三十七條第一項規定，宣告褫奪公權終身
    。次查，被告固有事實欄所載論罪科刑執行情形，此有台灣
    高等法院被告全國前案紀錄表在卷可稽，其受有期徒刑執行
    完畢後，五年以內再犯本件有期徒刑以上之罪，為累犯，本
    應依刑法加重其刑，惟本件業經量處無期徒刑，依法不得加
    重。末查，扣案如附表一編號一所示之海洛因，係毒品危害
    防制條例第二條第二項第一款所列之第一級毒品，應依毒品
    危害防制條例第十八條第一項前段規定，宣告沒收銷燬之。
    扣案如附表一編號二所示之包裹上開海洛因之外包裝袋（空
    包裝總重為五二．○五公克）係用於包裹毒品，防止毒品漏
    逸、潮濕，以便於攜帶運輸，雖均因係包裝上開海洛因而與
    之密切接觸，然既經鑑定機關就之與海洛因分別鑑析其重量
    ，有前開法務部調查局鑑定通知書可憑，與毒品並無不可析
    離之關係，但為共犯即綽號「阿義」以之包裝海洛因，為供
    運輸毒品所用之物，而如附表一編號三所示之行動電話二具
    ，其中一支係共同正犯乙○○所有，一支係共同被告白明宗
    所有而交付乙○○使用，該二支行動電話被告等均作為聯絡
    運輸海洛因事宜之用，均業據共同正犯乙○○於另案中供明
    及
    本件偵查時證述明確。又如附表一編號四、五所示之黑色涼
    鞋一雙、褐色涼鞋一隻，係共犯即綽號「阿義」之人交付被
    告，且供藏放海洛因以利運輸犯罪所用之物，均應依毒品危
    害防制條例第十九條第一項之規定予以宣告沒收。又未扣案
    如附表一編號六所示乙○○用以放置上開夾藏海洛因之褐色
    涼鞋之紅色行李箱一只，亦屬共同正犯乙○○所有，供本件
    犯罪所用之物，應併依毒品危害防制條例第十九條第一項規
    定宣告沒收之，如不能沒收時，應追徵其價額。至於如附表
    二所示之物，均非供運輸毒品直接所用之物，毋庸宣告沒收
    。又被告甲○○、共同正犯白明宗交付乙○○之機票、食宿
    費用共五萬元，僅係供乙○○於泰國期間日常食宿支用，且
    機票亦已被消費，本身並無價值，均非供運輸毒品直接所用
    之物，且性質上亦非被告犯罪所得之財物，爰均不諭知沒收
    。另乙○○於泰國飯店內將其中一隻要給何燕湘穿之褐色涼
    鞋鞋跟割開，發現該鞋跟內藏有第一級毒品海洛因，因不願
    連累何燕湘，遂將該隻內藏有海洛因之褐色涼鞋丟棄在所居
    住飯店廁所天花板，並未攜帶至機場，顯然與本案運輸毒品
    之構成要件不符，即與本案無涉，自無庸再分別應依毒品危
    害防制條例第十八條第一項前段、第十九條第一項規定宣告
    沒收，併此敘明。
據上論斷，應依刑事訴訟法第299條第1項前段，毒品危害防制條
例第4條第1項、第18條第1項前段、第19條第1項，懲治走私條例
第2條第1項、第11條，刑法第11條前段、第2條第1項、第28條、
修正前第55條、修正前第47條、第37條第1項，判決如主文。
本案經檢察官張尹敏到庭執行職務。
中    華    民    國    95    年    10    月    9     日
              刑事第一庭  審判長法  官  洪志賢
                                法  官  葉明松
                                法  官  姚銘鴻
以上正本證明與原本無異。
如不服本判決，應於判決送達10日內，向本院提出上訴狀 (須附
繕本)。
中    華    民    國    95    年    10    月    11    日
                                書記官  謝志鑫
附錄論罪科刑法條
毒品危害防制條例第4條第1項：
製造、運輸、販賣第一級毒品者，處死刑或無期徒刑；處無期徒
刑者，得併科新臺幣1千萬元以下罰金。
懲治走私條例第2條第1項：
私運管制物品進口、出口逾公告數額者，處7年以下有期徒刑，
得併科新臺幣3百萬元以下罰金。
 附表一：
┌──┬───┬──┬──┬──────────────┐
│編號│品  名│數量│單位│  備               註       │
├──┼───┼──┼──┼──────────────┤
│一  │海洛因│三  │包  │合計淨重823.13公克，純度79. │
│    │      │    │    │69%，純重淨重655.95公克     │
├──┼───┼──┼──┼──────────────┤
│二  │包裝袋│三  │個  │包裝編號一海洛因之包裝袋（  │
│    │      │    │    │總重52.05公克）             │
├──┼───┼──┼──┼──────────────┤
│三  │手機  │二  │支  │藍色Nokia行動電話為共同正犯 │
│    │      │    │    │乙○○所有，銀黑色Nokia行動 │
│    │      │    │    │電話為白明宗所有交由乙○○使│
│    │      │    │    │用，均有用以聯絡本案運輸海洛│
│    │      │    │    │因事宜                      │
├──┼───┼──┼──┼──────────────┤
│四  │黑色涼│一  │雙  │鞋跟各夾藏海洛因一包        │
│    │鞋    │    │    │                            │
├──┼───┼──┼──┼──────────────┤
│五  │褐色涼│一  │隻  │鞋跟夾藏海洛因一包（有扣案，│
│    │鞋    │    │    │起訴書誤為未扣案）          │
├──┼───┼──┼──┼──────────────┤
│六  │紅色行│一  │只  │放置編號五褐色涼鞋之行李箱，│
│    │李箱  │    │    │未扣案                      │
└──┴───┴──┴──┴──────────────┘
 附表二：
┌──┬────┬──┬──┬─────────────┐
│編號│品    名│數量│單位│  備               註     │
├──┼────┼──┼──┼─────────────┤
│一  │外幣    │五  │張  │美金一元三張、泰銖五十元一│
│    │        │    │    │張、中國人民幣二角一張    │
├──┼────┼──┼──┼─────────────┤
│二  │信用卡  │二  │張  │                          │
│    │        │    │    │                          │
├──┼────┼──┼──┼─────────────┤
│三  │駕照    │一  │張  │                          │
│    │        │    │    │                          │
├──┼────┼──┼──┼─────────────┤
│四  │行照    │一  │張  │                          │
│    │        │    │    │                          │
├──┼────┼──┼──┼─────────────┤
│五  │護照    │一  │本  │                          │
│    │        │    │    │                          │
├──┼────┼──┼──┼─────────────┤
│六  │黑色背包│一  │個  │用以放置附表三編號三之二支│
│    │        │    │    │行動電話                  │
└──┴────┴──┴──┴─────────────┘


司法院資訊處製作；財團法人民間司法改革基金會備份。
